【裁判字號】    97,上訴,265
【裁判日期】    970318
【裁判案由】    毒品危害防制條例
【裁判全文】
臺灣高等法院刑事判決                 97年度上訴字第265號
上  訴  人  臺灣板橋地方法院檢察署檢察官
被      告  甲○○
                    （現另案於臺灣台北監獄台北分監執行中）
指定辯護人  本院公設辯護人 周君穎
上列上訴人因被告違反毒品危害防制條例案件，不服臺灣板橋地
方法院96年度訴字第2422號，中華民國96年11月30日第一審判決
（起訴案號：臺灣板橋地方法院檢察署96年度偵字第6823號），
提起上訴，本院判決如下：
    主  文
上訴駁回。
    理  由
一、公訴意旨略以：被告甲○○（綽號緬甸）夥同綽號「 KICHI
    」之陳榮吉（檢察官另案偵查中）共同基於販賣第1 級毒品
    海洛因之犯意聯絡，自民國95年10月底左右，以行動電話門
    號0000000000號為聯絡工具，與綽號「阿海」聯繫買賣海洛
    因（以燒酒為代稱）之數量2包（即2瓶）及價金新臺幣（下
    同）1千元後，約定交易處所， 「阿海」隨即與合資購買之
    林美玲同往約定之臺北縣中和市三介廟附近與被告見面交易
    取得海洛因2 包後，當場與林美玲朋分。嗣林美玲因案通緝
    ，乃於95年12月19日 9時20分，主動前往臺北縣永和市○○
    路51號得和派出所到案，並供出上情。經警於96年2 月27日
    21時30分許，在臺北縣中和市○○街385號3樓查獲被告，因
    認被告涉有共同違反毒品危害防制條例第4條第1項之販賣第
    1級毒品罪嫌云云。
二、按犯罪事實應依證據認定之，無證據不得認定其犯罪事實；
    又不能證明被告犯罪者，應諭知無罪之判決，刑事訴訟法第
    154條第2項、第301條第1項前段分別定有明文。次按所謂證
    據，係指直接間接足以證明犯罪行為之一切證人、證物而言
    ；且事實之認定，應憑證據，如未能發現相當證據，或證據
    不足以證明，自不能以推測或擬制之方法，以為裁判基礎（
    最高法院30年上字第128號、40年臺上字第86號判例可參）
    。復按認定不利於被告之事實，須依積極證據，苟積極證據
    不足為不利於被告事實之認定時，即應為有利於被告之認定
    ，更不必有何有利之證據（ 最高法院30年上字第816號判例
    意旨可參）。
三、程序方面：
  (一)證人林美玲於警詢之供述，係審判外陳述，為傳聞證據，辯
    護人並爭執上開供述之證據能力，復查無其陳述有傳聞法則
    之例外情形，應認無證據能力。然此並無礙於證人林美玲警
    詢中之證詞，得作為「彈劾證據」，即得以之作為彈劾其之
    後在偵、審中證詞可信度之證據，當無疑義。
  (二)證人林美玲於偵查中之證述，被告、辯護人均未於言詞辯論
    終結前聲明異議，依刑事訴訟法第159條之5第2項、第1項規
    定，視為同意作為證據，且經本院審酌前開證人之證述，業
    經具結，認其筆錄作成之情況係屬適當，應有證據能力。
四、實體方面：
    公訴人認被告甲○○涉有販賣第1 級毒品罪嫌，係以證人林
    美玲於警詢、偵訊及證人即警員高禎江於偵訊之證述為其主
    要論據。訊據被告堅決否認有販賣第1 級毒品之犯行，辯稱
    ：伊並不認識林美玲、「阿海」，也沒有販賣毒品海洛因予
    他們，門號0000000000號行動電話是伊申請，於95年12月時
    曾將上揭門號借給陳榮吉，他使用10幾天就還給伊等語。經
    查：
  (一)證人林美玲固於偵訊時證稱：於95年10月底與「阿海」一起
    合資1千元，在臺北縣中和市三介廟附近向被告購買海洛因2
    包等語，然證人林美玲係因違反毒品危害防制條例案件遭通
    緝，於95年12月19日自行前往永和分局刑事組投案時供出上
    情，而毒品危害防制條例第17條則有犯非法施用毒品罪之人
    供出毒品來源因而破獲者，得減輕其刑之規定，因此若供出
    毒品來源，尤須注意其供詞是否與其他事證相符，以確保其
    供詞之正確性，以免其任行供出非毒品上源之他人，以僥倖
    冀圖減刑。
  (二)證人林美玲雖於偵訊證稱：伊不認識被告，但見過他很多次
    ，伊知道被告住哪裡，他跟誰好跟誰不好、藥源云云（見偵
    卷第51、53頁）。惟證人林美玲於警詢時僅稱：伊在95年10
    月底在中和市三介廟向行動電話為0000000000號、綽號「 K
    枝」之男子（即「KICHI」，見偵卷第52頁），以1千元購得
    2 小罐海洛因（見偵卷第16頁），並未指訴被告有共同販賣
    海洛因之情事，其證詞已前後不一。且依林美玲於原審所稱
    ：伊在向被告買毒品前，連被告之姓名、住處、電話都知道
    云云（見原審卷第69頁），林美玲既在警詢前已知悉被告之
    姓名、住址及電話，則其於警詢時何以不供出被告，反而僅
    證述1個綽號「K枝」而無法查證之對象給警方，其證述之可
    信度已令人啟疑。
  (三)證人林美玲於偵訊證稱：伊有見過被告「很多次」，伊於95
    年10月、11月左右，與「阿海」各出500元， 由「阿海」在
    伊住處樓下公共電話打0000000000號聯絡，約在中和市三介
    廟旁邊巷子，「阿海」就騎機車載伊一起去，當場「阿海」
    跟被告、 「KICHI」一手交錢，一手交貨，伊則在斜對面不
    到2 公尺的地方等，被告對伊應該沒有印象，拿到的夾鏈袋
    分成2 小包，每包等量500元，「阿海」就「當場」就把1小
    包交給伊，然後騎機車載伊到伊秀朗路3 段的住處門口，伊
    跑到附近「商店借廁所」，用針筒施打1次就用完了云云（
    見偵卷第51至53頁）。於原審證稱：伊只看過被告 「1次」
    ，就是伊跟「阿海」去買海洛因那次，伊之前並未打過被告
    之行動電話，係因之前別人去買毒品都是打這支電話，且所
    有中和施用毒品之人都知道這支電話，而「阿海」剛出獄，
    所以伊告訴「阿海」這支電話，「阿海」就在伊住處樓下公
    用電話打，伊有在旁，「阿海」打完電話後說通話的人是被
    告，但伊並不清楚被告的聲音，伊就與「阿海」騎車前往約
    定地點，當時是晚上，伊有近視，且天色很暗，路燈也很暗
    ，伊躲在距離「阿海」約2公尺之車子旁處，因伊之前欠「
    KICHI」500元，「KICHI」一直找伊要錢， 伊沒有還，他就
    在背後罵伊，伊跟「KICHI」就有過節， 所以交易時伊沒有
    出面，伊當時看到「阿海」拿1千元給他們（指被告及「KIC
    HI」），就有人拿毒品2 包出來給「阿海」，但是是誰拿出
    毒品，伊沒有看過，不過「KICHI」是跟被告站在一起， 伊
    跟「阿海」拿到海洛因後就離開了，「阿海」騎機車載伊回
    到住處，「阿海」在「住處門口」將海洛因1包交給伊， 伊
    就跟「阿海」分開，伊就回「住處」施用海洛因，伊之前在
    警詢僅稱是跟「KICHI」買毒品，並未供出被告，因為「KIC
    HI」跟被告共用壹支電話號碼，所以伊說跟「KICHI」 買，
    就跟說跟被告買是一樣等語（見原審卷第62至72頁）。衡諸
    林美玲上揭證述，林美玲就其究竟是向「KICHI」 或被告或
    其2 人購買海洛因？購買海洛因時，其是否在場或躲在旁邊
    ？林美玲究竟見過被告很多次或僅有交易該次？「阿海」是
    當場或係至林美玲住處樓下才將海洛因1 包交付？林美玲購
    買之海洛因係當日在租屋處或商店廁所施用？證人林美玲就
    上揭諸點之證詞前後扞格不一。且林美玲既證稱其於購買時
    才第1 次見到被告，為何之前即知道被告之電話號碼及住處
    ？林美玲既非直接自被告處得知其電話，亦未曾自行以該電
    話與被告聯繫過，如何知悉該電話之使用人或與「阿海」通
    話之人即係被告本人？何況卷內並無「阿海」與被告該次通
    話之通聯紀錄足佐，實難證明確有林美玲所指述之電話聯絡
    交易情形。再者，被告既在旁目睹交易經過，然對於「阿海
    」交錢給何人？何人交付海洛因給「阿海」等節，卻均無法
    明確交代。況且林美玲本身有近視，又僅於昏暗燈光下見過
    被告1次，何以於相隔約半年後（即96年4月24日偵訊）猶能
    指認並肯定確係向被告購買海洛因？此顯悖於常情。並參諸
    警方並未在被告住處或其身上查扣第1 級毒品海洛因或其他
    販賣毒品之相關物證、工具，故無法單憑林美玲上揭有瑕疵
    之證詞，遽認被告有販賣海洛因之犯行。
五、綜上所述，尚難僅憑證人林美玲之證詞，而在別無其他積極
    客觀補強證據可資證明其證詞確屬實在之情況下，遽認被告
    確有販賣海洛因之犯行。從而，檢察官所提被告販賣第1 級
    毒品犯行之證據，無從使本院形成無合理懷疑之心證。此外
    ，復查無其他積極證據足資證明被告確有共同販賣第1 級毒
    品之犯行，應認不能證明被告犯罪。
六、原審審理結果，認不能證明被告有上揭犯行，而諭知被告無
    罪判決，經核其認事用法及證據取捨，均無違誤。檢察官以
    證人林美玲已明確證述向被告及「KICHI」 購買海洛因之經
    過，縱有細節證述不一，然因距案發時間久遠，記憶偶有出
    入，難謂林美玲之證詞即全不可採云云，指摘原判決不當。
    惟證人林美玲之證詞不足採信之原因，已詳如前述，上訴意
    旨猶執前詞指摘，其上訴為無理由，應予駁回。
據上論斷，應依刑事訴訟法第368條，判決如主文。
本案經檢察官謝英民到庭執行職務。
中    華    民    國    97    年    3     月    18    日
                  刑事第二庭審判長法  官  呂丹玉
                                  法  官  李麗玲
                                  法  官  林恆吉
以上正本證明與原本無異。
如不服本判決，應於收受送達後10日內向本院提出上訴書狀，其
未敘述上訴之理由者並得於提起上訴後10日內向本院補提理由書
（均須按他造當事人之人數附繕本）。
                                  書記官  陳盈璇
中    華    民    國    97    年    3     月    18    日


司法院資訊處製作；財團法人民間司法改革基金會備份。
